【裁判字號】    95,抗,1455
【裁判日期】    951122
【裁判案由】    假扣押
【裁判全文】
臺灣高等法院民事裁定                  95年度抗字第1455號
抗  告  人  中華商業銀行股份有限公司
法定代理人  甲○○
代  理  人  丙○○
            乙○○
上列抗告人因與相對人潤倉營造股份有限公司、星達機械工程有限
公司間假扣押事件，對於中華民國95年9月19日臺灣臺北地方法
院95年度裁全字第13415號裁定，提起抗告，本院裁定如下：
    主  文
抗告駁回。
抗告訴訟費用由抗告人負擔。
    理  由
一、按請求假扣押之債權人就金錢請求或得易為金錢請求之請求
    ，欲保全強制執行聲請假扣押者，就其請求及假扣押之原因
    應釋明之，其釋明如有不足，而債權人陳明願供擔保或法院
    認為適當者，法院得定相當之擔保，命供擔保後為假扣押，
    民事訴訟法第526條第1項、第2項定有明文。是請求及假扣
    押之原因，債權人如未先為釋明，縱就債務人所應受之損害
    陳明願供法院所定之擔保者，亦不得命為假扣押(最高法院
    94年度台抗字第156號裁定參照)。
二、本件抗告人在原法院聲請意旨僅係：抗告人執有相對人潤蒼
    營造股份有限公司簽發，並經相對人星達機械工程有限公司
    (下稱星達公司)背書，發票日為民國95年8月15日，金額為
    新臺幣為50萬元之支票1紙 (下稱系爭支票)，詎屆期提示竟
    遭以存款不足及拒絕往來為由而退票，為確保債權，倘不即
    時聲請假扣押，恐將來有不能或甚難執行之虞，抗告人願供
    擔保以補釋明之不足，請准假扣押等情。從而，原法院以抗
    告人未提出能即時調查之證據，以釋明其假扣押之原因，而
    駁回抗告人之聲請，於法並無不合。
三、抗告意旨雖以：依系爭支票之票背記載，可知已由星達公司
    背書轉讓與抗告人，抗告人僅係為方便帳務處理，而同意以
    星達公司之名義所開立之放款備償專戶兌收系爭支票，再憑
    銀行轉帳手續抵償星達公司之借款，與委任取款背書無涉，
    抗告人確為系爭支票之執票人云云。惟經核抗告人所為上開
    抗辯，均屬實體上之理由，而與其聲請假扣押之原因無涉，
    是抗告人就其聲請假扣押之原因既未盡釋明之責，依首揭說
    明，自不符聲請假扣押之要件，抗告意旨仍執前詞指摘原裁
    定不當，聲明廢棄，為無理由，應予駁回。
四、依民事訴訟法第495之1第1項、第449條第1項、第95條、第
    78條，裁定如主文。
中    華    民    國    95    年    11    月    22   日
                    民事第六庭
                        審判長法  官  林鄉誠
                              法  官  楊豐卿
                              法  官  許紋華
正本係照原本作成。
本裁定除以適用法規顯有錯誤為理由，並經本院許可外，不得再
抗告。如提起再抗告，應於收受後10日內委任律師為訴訟代理人
向本院提出再抗告狀。並繳納再抗告費新台幣1000元。
中    華    民    國    95    年    11    月    22   日
                              書記官  潘大鵬


司法院資訊處製作；財團法人民間司法改革基金會備份。
